【裁判字號】    97,訴,1771
【裁判日期】    970814
【裁判案由】    妨害公務等
【裁判全文】
臺灣彰化地方法院刑事判決              97年度訴字第1771號
公  訴  人  臺灣彰化地方法院檢察署檢察官
被      告  甲○○
上列被告因妨害公務等案件，經檢察官提起公訴（97年度偵字第
4882號），本院判決如下：
    主  文
甲○○竊盜，累犯，處有期徒刑捌月。又無故侵入他人建築物，
累犯，處有期徒刑肆月。又損壞公務員職務上掌管之物品，累犯
，處有期徒刑壹年貳月。應執行有期徒刑貳年。
    事  實
一、甲○○前因竊盜案件，經本院以95年度訴字第133 號判決處
    有期徒刑1 年4 月確定，嗣經減刑為有期徒刑8 月確定，於
    民國96年7 月16日縮短刑期期滿執行完畢。仍不知警惕，復
    先後為下列行為：
  (一)於97年5 月18日凌晨5 時許，見彰化縣社頭鄉○○路○ 段41
    之1 號「嶝泰企業有限公司」大門未上鎖，即基於無故侵入
    他人建築物之犯意，開啟該處大門侵入夜間無人居住或留守
    之上址辦公室內，並意圖為自己不法之所有，竊取張甘青所
    有置於該辦公室內之勞力士手錶1 只、外幣1 包、數位相機
    1 臺得手。
  (二)嗣於97年5 月20日下午6 時35分許，甲○○將其所承租之車
    牌號碼3292-JJ 號自用小客車停放於彰化縣員林鎮○○里○
    ○路自來水第11區管理處員林營運所第5 號井旁空地，人停
    留於車內時，適彰化縣警察局員林分局邱圳潭、劉修碩駕駛
    公務員職務上掌管之車牌號碼1460-SL 號警用巡邏車執行巡
    邏勤務行經該地，見甲○○形跡可疑，乃上前盤查，詎甲○
    ○見警車駛近，身著制服之警員邱圳潭、劉修碩下車，竟基
    於妨害公務及損壞公務員職務上掌管之物品之犯意，踩油門
    以倒車方式朝警員劉修碩及警車所在位置衝撞，警員劉修碩
    見狀隨即跳開，未遭撞及，邱圳潭、劉修碩並大喊「警察，
    下車、不要跑」，劉修碩亦對空鳴槍制止，甲○○仍持續倒
    車撞擊上開警車，而以上開方式對執行公務之警員邱圳潭、
    劉修碩施以強暴行為，並致上開警車有左前方保險桿擦撞傷
    之損壞。甲○○倒車駛離該空地後，持續倒車轉彎並沿彰化
    縣員林鎮○○路341 巷由北往南方向倒車行駛，計倒車約51
    公尺許，至同路段341 巷510 號前，因駕駛失控致左側車身
    掉落水溝，無法繼續行進，始為追躡前來之警員逮捕，並在
    車內尋獲其竊取所得之勞力士手錶1 只、外幣1 包、數位相
    機1 臺，及扣得與本案無關之圓管切割器1 支、固定鉗3 把
    、斜口鉗1 把、一字型螺絲起子3 支、六角把手1 組、吸食
    器1 支，查悉上情。
二、案經彰化縣警察局員林分局報告臺灣彰化地方法院檢察署檢
    察官偵查起訴。
    理  由
壹、程序部分
一、按被告以外之人於審判外之言詞或書面陳述，除法律有規定
    者外，不得作為證據，刑事訴訟法第159 條第1 項固定有明
    文，惟被告以外之人於審判外之陳述，雖不符合同法第159
    條之1 至第159 條之4 規定，但經當事人於審判程序同意作
    為證據，法院審酌該言詞陳述或書面陳述作成時之情況，認
    為適當者，亦得為證據，當事人、代理人或辯護人於法院調
    查證據時，知有第159 條第1 項不得為證據之情形，而未於
    言詞辯論終結前聲明異議者，視為有前項之同意，此觀同法
    第159 條之5 規定即明。查本判決後開引用各該被告甲○○
    以外之人於審判外之陳述（包含書面陳述），皆屬傳聞證據
    ，惟當事人雖知上開證據資料為傳聞證據，仍於本院準備程
    序及審判期日中對其他證據資料均表示同意或無意見而不予
    爭執，且迄至言詞辯論終結前亦未再聲明異議，本院審酌上
    開證據資料製作時之情況尚無違法不當等瑕疵，且與本案具
    有關連性，認為以之作為證據應屬適當，揆諸前開規定，爰
    逕依刑事訴訟法第159 條之5 規定，認前揭證據資料均例外
    有證據能力。
二、另本案卷證所涵括其餘非供述證據，公訴人及被告均同意有
    證據能力，本院審酌各該證據作成或取得之情形，並無違法
    不當，是後述所引用證據之證據能力均無疑義，合先敘明。
貳、實體部分
一、訊據被告甲○○固坦承有侵入嶝泰企業有限公司辦公室竊取
    勞力士手錶1 只之竊盜及侵入建築物犯行，惟矢口否認有竊
    取外幣1 包、數位相機1 臺之竊盜犯行及妨害公務、損壞公
    物犯行，辯稱：該外幣1 包、數位相機1 臺係其本人所有之
    物，並非竊取而來；伊係在開始倒車後，始知對方為警察，
    因警察大喊及鳴槍，伊受到驚嚇而將油門踩到底，不慎擦撞
    警車，嗣即跌落水溝，伊並無妨害公務、損壞公物之犯意云
    云。惟查：
  (一)竊盜及侵入建築物部分：
    上開手錶1 只、外幣1 包及數位相機1 臺均係被害人張甘青
    失竊物品，業據證人即被害人張甘青於警詢時證述明確，並
    有贓物認領保管單1 紙為憑（均見警卷）。再者，被害人於
    97年5 月18日凌晨5 時34分許，因保全設備警示，即通知中
    興保全人員施汶宜到場，被害人及施汶宜於同日清晨6 時10
    分許，在被害人位於彰化縣社頭鄉○○路○ 段41之1 號公司
    附近發現有1 輛車，車內有1 名頭微禿、頭髮稀少、身穿白
    色式背心內衣、左手有大範圍疤痕之男子，其特徵與被告相
    同，該人表示因工作很累而在該處休息等語，亦經證人張甘
    青、施汶宜證述在卷（見警卷、偵卷第21、22頁），被告亦
    自承該日被害人及施汶宜見到之人即為伊本人（見偵卷第10
    頁），並有被告身體特徵照片2 張可稽（見警卷）；且上開
    手錶1 只、外幣1 包及數位相機1 臺復係在被告租用車輛上
    所扣得，足認被告為本件竊盜犯行之犯罪行為人無訛。被告
    雖以上揭情詞置辯，惟被害人已結稱上開手錶1 只、外幣1
    包及數位相機1 臺皆係其所有，且係置放於辦公室抽屜內之
    物，並填據領回各該物品（詳前述），被害人與被告素不相
    識，並無怨隙，實無設詞誣陷被告之可能，亦無冒領贓證物
    品，致己身遭追究刑責之虞。再觀諸被告辯解內容，就是否
    有竊取該手錶1 只、外幣1 包及數位相機1 臺，亦反覆不定
    ，先稱該手錶1 只係警察栽贓，後始坦承係竊取所得，雖辯
    稱該外幣1 包及數位相機1 臺皆係自己所有之物，惟又無法
    陳明該外幣價值若干，所辯顯不足採。綜上，被告確有侵入
    建築物及竊取如事實欄一、(一)所示物品犯行，洵堪認定。
  (二)妨害公務及損壞公物部分：
    1.被告於97年5 月20日下午6 時35分許在彰化縣員林鎮○○
      里○○路自來水第11區管理處員林營運所第5 號井旁空地
      遇執行巡邏勤務之警員邱圳潭、劉修碩駕駛警車前來，隨
      即倒車離開，警員有表明警察身分及對空鳴槍，被告駕車
      倒車約51公尺後，失控掉落水溝，為警當場逮捕等事實，
      業經被告自承在卷，核與證人邱圳潭、劉修碩、許俊達結
      證相符（見本院97年7 月31日審判筆錄），並有現場照片
      10張、現場圖1 紙在卷為證（均見警卷），此部分之事實
      均堪認定。
    2.按警察行使職權時，應著制服或出示證件表明身分，並應
      告知事由；警察得於公共場所或合法進入之場所，得對合
      理懷疑其有犯罪嫌疑或有犯罪之虞之人查證其身分；警察
      為查證人民身分，得採取下列之必要措施：一攔停人、車
      、船及其他交通工具。二詢問姓名、出生年月日、出生地
      、國籍、住居所及身分證統一編號等。三令出示身分證明
      文件。四若有明顯事實足認其有攜帶足以自殺、自傷或傷
      害他人生命或身體之物者，得檢查其身體及所攜帶之物。
      警察因已發生危害或依客觀合理判斷易生危害之交通工具
      之駕駛人或乘客有異常舉動，而合理懷疑其將有危害行為
      時，得強制其離車；有事實足認其有犯罪之虞者，並得檢
      查交通工具，警察職權行使法第4 條、第6 條第1 項第1
      款、第7 條、第8 條第2 項分別定有明文。查警員邱圳潭
      、劉修碩於本件案發時係駕駛警車執行巡邏勤務，行經彰
      化縣員林鎮○○里○○路自來水第11區管理處員林營運所
      第5 號井旁空地時，因該處前曾發生竊取電線案件，人煙
      稀少，亦成為吸毒地點，而將該處列為加強巡邏地點，在
      該處見被告將車輛停放該處，人在車內，認被告形跡可疑
      ，而上前盤查，當時2 人均身著警察制服，下車時並立即
      表明身分等情節，經證人邱圳潭、劉修碩證述綦詳（見本
      院97年7 月31日審判筆錄），是警員邱圳潭、劉修碩乃依
      其實務及執勤經驗，依案發地點曾多次查獲竊盜案件，及
      地處隱僻易成施用毒品地點之情況，就被告在該地點且身
      處於車輛內之情狀，產生有犯罪嫌疑之合理懷疑，乃出示
      證件表明盤查之意，其行為符合警察職權行使法相關規定
      ，屬合法執行公務之行為，應無疑義。
    3.被告雖以上揭情詞置辯，惟依警員於案發時所拍攝之現場
      照片觀之，當時天色尚屬明亮，警員2 人可清楚看見被告
      車輛外觀，而警車外觀甚易辨識，警員2 人復身著制服下
      車，依當時狀況，被告係清楚認知來人係警察無訛。再者
      ，劉修碩當時並已步行至被告車輛後方約1 公尺處，被告
      竟忽然開始倒車，警員2 人即大喊「警察」，被告對警員
      意在盤查，實知悉甚明；詎被告竟以倒車向警員及警車衝
      撞之方式拒絕盤查，於警員劉修碩對空鳴槍後，仍繼續倒
      車達51公尺許，始因駕車失控掉落水溝等情，亦經證人邱
      圳潭、劉修碩結證屬實（見本院97年7 月31日審判筆錄）
      ，被告既明知邱圳潭、劉修碩二人為警察，當時係執行巡
      邏勤務，欲對被告進行盤查，仍進而駕車衝撞依法執行偵
      查犯罪之員警及警車而逃逸，其具妨害公務、損壞公物之
      犯意，甚為顯明。被告固辯稱係因緊張不慎擦撞，無妨害
      公務之犯意云云，惟其先於本院訊問時陳稱：警員大叫「
      警察、請下車接受盤查」後，伊踩油門，即掉落水溝中，
      警察鳴槍時，伊已在水溝中，並無逃跑等語（見本院97年
      6 月17日訊問筆錄第2 頁），又於本院準備程序時改稱：
      警察開槍時，我當時油門踩到底，所以無法停車等語（見
      本院97年6 月25日準備程序筆錄第3 頁），其辯解內容前
      後不符，互有扞格，實難採信。
    4.綜上，被告對於依法執行盤查勤務之警員，以駕車朝警員
      、警車衝撞之方式施以強暴，而加速逃逸，顯有妨害公務
      及損壞公物之行為及犯意甚明，其所辯核屬卸責之詞，不
      足採信。本案事證明確，被告犯行洵堪認定，應依法論科
      。
二、按刑法第135 條所規定之「強暴」，係指一切有形之物理力
    之行使而言，不問其係對人或對物為之，均包括在內，申言
    之，行為人之強暴行為，並不限於對公務員身體直接實施暴
    力，凡以公務員為目標，而對物或他人實施暴力因而產生積
    極妨害公務員執行職務者均屬之（最高法院82年度臺上字第
    608 號判決、84年度臺非字第333 號判決可資參照）。本件
    被告以駕車朝警員及警車衝撞之方式，行使強暴行為，妨害
    公務員即警員邱圳潭、劉修碩依法執行盤查職務，自屬對於
    依法執行職務之公務員施以強暴之妨害公務行為。
三、按刑法第138 條之毀損公務員職務上掌管之物品罪，祇要對
    於公務員職務上所掌管之物品，有毀棄、損壞、隱匿或致令
    不堪用之任一行為，罪即成立，不以兼具為限（最高法院88
    年度臺上字第3742號判決要旨參照）；又按刑法第138 條條
    文規定中所謂「損壞」應係指改變物質之形體而減損物之一
    部效用或價值之行為，而同條文中所謂「致令不堪用」則係
    指未變更物之形體，而消滅或減損物之全部或一部之效用或
    價值之行為而言（最高法院47年臺上字第1280號判例要旨參
    照）。又組成車輛之任一零件與配備，均具有其特定之功能
    性，如遭破壞，自足減損各該零件之功能及作用，降低車輛
    駕駛之安全性，並造成修復或更換零件之財物損失，均足成
    立損壞物品之罪。被告駕車衝撞前揭公務員職務上掌管之警
    用巡邏車，造成上開警用巡邏車之左前方保險桿擦撞傷，而
    外型發生變化並減低可用性，業據證人邱圳潭結證明確（見
    本院97年7 月31日審判筆錄第9 頁），並有上揭車輛外觀照
    片附卷可證（見警卷），被告所為自屬損壞公務員職務上掌
    管之物品無誤。
四、刑法第306 條之罪，重在保護個人之住屋權即個人居住之場
    所有不受其他人侵入留滯其內干擾與破壞之權利，該權利乃
    源於對住屋或其他場所之使用權，並不以個人係該房屋或場
    所之所有權人為限，即對該房屋因支配管理監督而對該場所
    具有使用權者，亦得憑其所享有住屋權，對無故侵入者提出
    訴追。又本罪係以未經同意無故進入他人住宅、建築物或附
    連圍繞之土地或船艦為構成要件。所謂無故侵入，係指行為
    人無權或無正當理由，或未得住屋權人之同意，而違反住屋
    權人之意思，以積極作為或消極不作為之方式進入他人之住
    宅或建築物，至其係公然或秘密、和平抑或強行為之，均非
    所問。而有無正當理由而侵入，其理由正當與否，應以客觀
    標準觀察，凡法律、道義、習慣等所應許可，而無背於公序
    良俗者，是可認為正當理由。又所謂住宅係指供人住宿之房
    屋，建築物則係指圍有牆壁，上有屋頂，可供居住或其他用
    途之土地上定著物，至附連圍繞之土地則係指附連或圍繞他
    人住宅或建築物之土地，該附連圍繞之土地本質上即有保護
    居家安全之作用在。本件被告未經許可，無正當理由進入告
    訴人張甘青具有使用權之辦公室內，所為符合刑法第306 條
    第1項無故侵入他人建築物罪甚明。
五、核被告所為，係犯刑法第320 條第1 項竊盜罪、同法第306
    條第1 項侵入建築物罪、同法第138 條第1 項損壞公務員職
    務上掌管之物品罪、同法第135 條第1 項妨害公務執行罪。
    公訴人雖就被告侵入建築物部分，漏引上開法條，然就其上
    開犯行，業於起訴書之犯罪事實欄內記載明確，且該部分業
    經告訴人合法告訴，本院自應予以審理，並經本院於審理程
    序時，告知此部分可能構成之罪名，並為實質調查，被告已
    知所防禦，無礙於其防禦權之行使，附此敘明。又刑法第13
    5 條第1 項之妨害公務執行罪係侵害國家法益之犯罪，以保
    護國家公權力執行為目的，是被告雖對執行公務之警員邱圳
    潭、劉修碩以駕車衝撞之方式施以強暴，然侵害之國家法益
    相同，應僅論以單純一罪。被告所犯妨害公務執行罪及損壞
    公務員職務上掌管之物品罪，係以一故意衝撞警員及警車之
    強暴行為，觸犯數罪名，為想像競合犯，應依刑法第55條規
    定，從一重之損壞公務員職務上掌管之物品罪處斷。又其所
    犯前揭竊盜罪、侵入建築物罪及損壞公務員職務上掌管之物
    品三罪間，犯意各別，行為互殊，應予分論併罰。被告前因
    竊盜案件，經本院以95年度訴字第133 號判決處有期徒刑1
    年4 月確定，嗣經減刑為有期徒刑8 月確定，於96年7 月16
    日縮短刑期期滿執行完畢，有臺灣高等法院被告前案紀錄表
    可稽，被告於有期徒刑執行完畢後5 年內又故意再犯本案之
    各罪，為累犯，應依刑法第47條第1 項規定，各加重其刑。
    爰審酌被告前曾因竊盜案件，經法院判處罪刑並執行完畢，
    甫因減刑出監，仍不思正當謀生，又為一己貪念，再為本件
    竊盜及侵入建築物犯行，顯無遵法守紀觀念，漠視他人財產
    及住居安全法益；另於員警依法執行盤查職務時，為逃避盤
    查，而以駕車衝撞方式阻撓員警執行職務，其行為危及值勤
    員警人身安全，並損壞警車，妨害公務及損壞公物情節非輕
    ，所為嚴重影響社會秩序及公權力之執行，不宜輕縱，其犯
    後復僅坦承部分犯行，難見悔意，並審酌被告素行、智識程
    度等一切情狀，認公訴人請求量處有期徒刑1 年6 月之刑，
    衡諸被告犯罪情節及犯後態度，實屬過輕，爰量處如主文所
    示之刑，以示懲儆。至扣案圓管切割器1 支、固定鉗3 把、
    斜口鉗1 把、一字型螺絲起子3 支、六角把手1 組，雖係被
    告所有之物，惟被告否認係供本案犯罪所用之物，扣案吸食
    器1 支，被告則否認係其所有之物，復均復查無證據足資證
    明上開扣案物品與本件被告各項犯行有何關連，依從刑附隨
    於主刑之原則，本院尚無從宣告沒收，併此敘明。
據上論斷，應依刑事訴訟法第299 條第1 項前段，刑法第320 條
第1 項、第306 條第1 項、第138 條、第135 條第1 項、第55條
、第47條第1 項、第51條第5 款，刑法施行法第1 條之1 第1 項
、第2 項前段，判決如主文。
本案經檢察官余建國到庭執行職務。
中    華    民    國    97    年    8     月    14    日
                  刑事第五庭    審判長法官  余仕明
                                法      官  簡婉倫
                                法      官  楊舒嵐
以上正本證明與原本無異。
如不服本判決，應於判決送達後10日內，向本院提出上訴書狀，
上訴書狀應「敘述具體上訴理由」，並按他造當事人之人數附繕
本。「切勿逕送上級法院」。
中    華    民    國    97    年    8     月    15    日
                                書  記  官  張木松
附錄論罪科刑法條：
中華民國刑法第135條第1項
（妨害公務執行及職務強制罪）
對於公務員依法執行職務時，施強暴脅迫者，處3年以下有期徒
刑、拘役或 3 百元以下罰金。
中華民國刑法第138條
（妨害職務上掌管之文書物品罪）
毀棄、損壞或隱匿公務員職務上掌管或委託第三人掌管之文書、
圖畫、物品，或致令不堪用者，處5年以下有期徒刑。
中華民國刑法第320條第1項
（普通竊盜罪、竊佔罪）
意圖為自己或第三人不法之所有，而竊取他人之動產者，為竊盜
罪，處 5 年以下有期徒刑、拘役或 5 百元以下罰金。
中華民國刑法第306條第1項
（侵入住居罪）
無故侵入他人住宅、建築物或附連圍繞之土地或船艦者，處 1 年
以下有期徒刑、拘役或 3 百元以下罰金。


司法院資訊處製作；財團法人民間司法改革基金會備份。
